最高法院刑事判決　　　　　　　九十六年度台非字第三一五號
上　訴　人　最高法院檢察署檢察總長
被　　　告　甲○○
上列上訴人因被告違反毒品危害防制條例等罪案件，對於台灣台
中地方法院中華民國九十六年八月三日第一審確定宣示判決筆錄
（九十五年度訴字第三八五三號，起訴案號：台灣台中地方法院
檢察署九十五年度毒偵字第五六四０號），認為部分違法，提起
非常上訴，本院判決如下：
    主  文
原宣示判決筆錄關於違背法令部分撤銷。
    理  由
非常上訴理由稱：「按判決不適用法則或適用不當者，為違背法
令，刑事訴訟法第三百七十八條定有明文。又中華民國九十六年
罪犯減刑條例（下稱：減刑條例）第五條規定：本條例施行前，
經通緝而未於九十六年（民國）十二月三十一日以前自動歸案接
受偵查、審判或執行者，不得依本條例減刑。經查被告於九十五
年五月十二日分別施用第一、二級毒品海洛因、甲基安非他命，
經警於九十五年五月十三日查獲，檢察官於九十五年十二月五日
（上訴書誤載為六月二十二日）起訴，被告經傳未到，經台灣台
中地方法院於減刑條例施行前之九十六年三月九日發布通緝（上
訴書誤載為『輯』），於減刑條例施行後之九十六年七月二十一
日經警緝獲到案，有台灣台中地方法院通緝書（上訴書漏載『通
緝書』）、彰化縣警察局彰化分局通緝案件移送書、調查筆錄在
卷可佐。則被告之犯罪時間雖在九十六年四月二十四日之前，惟
被告係在減刑條例施行前經通緝，但並非於施行後自動到案接受
審判，依上開減刑條例第五條之規定，自不得予以減刑。原審未
查，就被告施用第一、二級毒品罪部分，均諭知減刑，自有判決
適用法則不當之違法。爰依刑事訴訟法第四百四十一條、第四百
四十三條提起非常上訴，以資糾正」等語。
本院按：「判決不適用法則或適用不當者，為違背法令」，為刑
事訴訟法第三百七十八條所明定。而法院書記官依刑事訴訟法認
罪協商程序所製作之宣示判決筆錄，與科刑判決有同等效力，於
確定後，最高法院檢察署檢察總長如認為違法，自得對之提起非
常上訴。又民國九十六年七月四日公布，同年七月十六日施行之
中華民國九十六年罪犯減刑條例（下稱九十六年罪犯減刑條例）
第五條規定：「本條例施行前，經通緝而未於中華民國九十六年
十二月三十一日以前自動歸案接受偵查、審判或執行者，不得依
本條例減刑」。經查被告甲○○於九十五年五月十二日因先後施
用第一級毒品海洛因及第二級毒品甲基安非他命，於九十五年五
月十三日下午一時三十分許，在台中市○○路新興停車場前經警
路檢盤查查獲，移送台灣台中地方法院檢察署偵辦後，經該署檢
察官於九十五年十二月五日提起公訴，該案繫屬於台灣台中地方
法院審理期間，被告經合法傳拘未到，經該法院以被告逃匿為由
，於九十六年罪犯減刑條例施行前之九十六年三月九日發布通緝
後，被告於上開減刑條例施行後之九十六年七月二十一日下午四
時三十分許，經彰化縣警察局彰化分局花壇分駐所員警，在彰化
縣花壇鄉○○村○○路○段三一六號之一（六一三室）緝獲歸案
，有台灣台中地方法院９６年３月９日９６中院慶刑緝字第１９
０號通緝書暨其附件各乙份、彰化縣警察局彰化分局９６年７月
２１日彰警分偵字第０９６００２００３７號通緝案件移送書乙
份及該分局花壇分駐所調查筆錄乙份在卷可稽（見原審卷第五七
頁、第五八頁、第六二頁至第六四頁）。則被告違反毒品危害防
制條例第十條第一、二項規定之犯罪時間，雖在九十六年四月二
十四日以前，惟其於九十六年罪犯減刑條例施行前之九十六年三
月九日經發布通緝後，並未於該減刑條例施行後之九十六年十二
月三十一日以前自動到案接受審判，依九十六年罪犯減刑條例第
五條規定，自不得依該條例第二條第一項、第七條、第九條及第
十條第一項規定予以減刑。原審未查，就被告施用第一、二級毒
品等二罪部分，均依上開減刑條例第二條第一項第三款、第七條
、第九條及第十條第一項規定，分別予以減刑，均有適用法則不
當之違法。案經確定，非常上訴意旨執此指摘，非無理由，惟原
宣示判決筆錄尚非不利於被告，應由本院僅將該筆錄關於違背法
令部分撤銷，以資糾正。
據上論結，應依刑事訴訟法第四百四十七條第一項第一款前段，
判決如主文。
中　　華　　民　　國　九十六　年　 十二 　月　　六　　日
                      最高法院刑事第十一庭
                          審判長法官  林　永　茂
                                法官  蘇　振　堂
                                法官  蕭　仰　歸
                                法官  何　菁　莪
                                法官  邱　同　印
      本件正本證明與原本無異
                                      書  記  官
中　　華　　民　　國　九十六　年　 十二 　月　 十二 　日
                                                      Ｑ
